【裁判字號】    99,司財管,31
【裁判日期】    991201
【裁判案由】    選任遺產管理人
【裁判全文】
臺灣新竹地方法院民事裁定            99年度司財管字第31號
聲  請  人  行政院國軍退除役官兵輔導委員會
法定代理人  曾金陵
上列聲請人聲請選任遺產管理人事件，本院裁定如下：
    主      文
選任羅毅成（民國○○年○ 月○○日生，身分證統一編號：Ｚ0000000
00號）為被繼承人陳吉舍（女、民國○○年○ 月○ 日生、97年9 月
2 日死亡、身分證統一編號：Ｚ000000000號、生前最後住所：新
竹市○區○○路二段232 巷1 號5 樓）之遺產管理人。
准對被繼承人陳吉舍之繼承人為承認繼承之公示催告。
被繼承人陳吉舍之繼承人，應自前項公示催告最後登載新聞紙之
日起，捌個月內承認繼承；上述期間屆滿，無繼承人承認繼承時
，被繼承人陳吉舍之遺產，於清償債權並交付遺贈物後，如有剩
餘即歸屬國庫。
程序費用新臺幣1,000元由被繼承人陳吉舍之遺產負擔。
    理      由
一、按繼承開始時，繼承人有無不明，而無親屬會議或親屬會議
    未於一個月內選定遺產管理人者，利害關係人得聲請法院選
    任遺產管理人，並由法院依公示催告程序，定六個月以上之
    期限，公告繼承人，命其於期限內承認繼承，民法第1178條
    定有明文。又先順序繼承人均拋棄其繼承權者，由次順序之
    繼承人繼承，其次順序繼承人有無不明或於民法第1138條所
    定第四順序之繼承人均拋棄繼承者，準用上開關於無人承認
    繼承之規定，此觀同法第1176條第6 項之規定意旨亦明。
二、聲請意旨略以：被繼承人陳吉舍為聲請人臺中木材加工廠退
    休人員羅斧荊之妻，因羅斧荊於93年11月17日死亡，被繼承
    人陳吉舍自94年1 月起領受月撫慰金，惟被繼承人陳吉舍於
    97年9 月2 日死亡，聲請人於98年1 月16日及同年7 月16日
    溢發179,074 元，依公務人員退休法施行細則第41條規定，
    退休人員遺族月撫慰金領受權喪失後，如有續領，應由支領
    機關追繳，因無法定繼承人，親屬亦未能選任遺產管理人，
    聲請人為確保自己權益，爰請求指定被繼承人之遺產管理人
    等語。
三、聲請人為上開聲請，業據其提出被繼承人陳吉舍除戶戶籍謄
    本、財政部臺灣省北區國稅局98年度綜合所得稅各類所得資
    料清單、財政部臺灣省北區國稅局財產歸屬資料清單、99
    年9 月3 日台審部二字第0990002517號函、99年9 月3 日台
    審部二字第0990002382號函、繼承系統表（以上均為影本）
    等件為證。查相對人有配偶羅斧荊，惟已亡歿，亦無其他法
    定繼承人之記載，可知相對人是否有法定繼承人不明，且被
    繼承人配偶之子羅毅成到庭陳稱：「（問：你與相對人陳吉
    舍何關係？）答：是我繼母，她已經過世了。」、「（問：
    你有與相對人陳吉舍一起生活過？）答：有的。」、「（問
    ：你父親與相對人有無生育子女？）答：我還有壹個弟弟，
    沒有其他兄弟姊妹。我父親和相對人沒有生小孩」、「（問
    ：相對人陳吉舍的父母親是否在印尼，情形如何？）答：在
    印尼，但很早就去世了。」、「（問：是否知道相對人陳吉
    舍有無其他兄弟姊妹？）答：據我所知在臺灣應該是沒有。
    」、「（問：是否知道相對人陳吉舍在臺灣有無其他親屬？
    ）答：據我所知沒有。」等語（見99年11月15日訊問筆錄）
    ；又本院向新竹市北區戶政事務所函查被繼承人陳吉舍之父
    陳東山及母林新娘戶籍資料，據其函覆其戶內查無有關其父
    母設籍資料，被繼承人陳吉舍入籍時父母備註皆為「歿」，
    此有該所竹市北戶字第0990005072號函暨入境設籍相關資料
    附卷可稽，又相對人自97年9 月2 日死亡迄今已2 年，顯逾
    民法第1177條所定1 個月時間，其間既無親屬會議選任之遺
    產管理人向聲請人為處理債務之表示，依通常情形，可認聲
    請人主張無親屬會議或即有親屬會議亦無選任遺產管理人之
    事實為真，且本件聲請人負有向相對人追繳溢發月撫慰金之
    權利，自屬利害關係人。
四、本院審酌羅毅成為被繼承人陳吉舍配偶之子，曾與被繼承人
    陳吉舍共同生活，對被繼承人陳吉舍財產狀況較為明瞭，且
    被繼承人陳吉舍留有遺產不多，應較為單純，本院認應選任
    羅毅成為被繼承人陳吉舍之遺產管理人為適當，且經羅毅成
    到庭陳稱：願意擔任本件遺產管理人（見同院上開筆錄）等
    語，爰裁定如主文第1 項所示，並依法為承認繼承之公示催
    告。
五、依民法第1150條前段，裁定如主文。
六、如對本裁定抗告，須於裁定送達後10日內向本院提出抗告狀
    ，並繳納抗告費新臺幣1,000 元。
中    華    民    國    99    年    12    月    1     日
                  家事法庭司法事務官

司法院資訊處製作；財團法人民間司法改革基金會備份。
